【裁判字號】    99,易,1266
【裁判日期】    990730
【裁判案由】    傷害
【裁判全文】
臺灣臺北地方法院刑事判決              99年度易字第1266號
聲  請  人  臺灣臺北地方法院檢察署檢察官
被      告  丙○○
上列被告因傷害案件，經檢察官聲請以簡易判決處刑（99年度偵
字第2530號），本院認不宜以簡易判決處刑，改依通常程序審理
，判決如下：
  主  文
丙○○犯傷害罪，處拘役肆拾日，如易科罰金，以新臺幣壹仟元
折算壹日。
    事  實
一、丙○○與甲○○原為妯娌關係，丙○○因不滿其前夫謝悅元
    （甲○○配偶謝悅仁之胞兄）不讓其探視小孩，於民國98年
    11月9日下午2時50分許，至謝悅仁所經之臺北市萬華區○○○路○段11號工廠，以其所有之乙炔切割器切割上址倉庫鐵
    捲門（所涉毀損部分，業經謝悅仁撤回告訴，本院以98年度
    易字第3642號判決不受理確定），甲○○見狀，遂上前阻止
    ，雙方因而發生口角爭執，黃心呂旋基於傷害人之身體故意
    ，在上址門口，與甲○○徒手相互拉扯、毆打（甲○○所涉
    傷害部分，另行審結），致甲○○受有右上臂瘀斑（約3×1
    公分）、多處紅斑（約3×1.5公分、6×4公分）、擦傷（3
    ×0.1公分、2×0.1公分）以及左前臂抓痕（2×0.1公分、3
    ×0.1公分）等傷害。
二、案經甲○○訴由臺北市政府警察局萬華分局報請臺灣臺北地
    方法院檢察署檢察官偵查後，聲請以簡易判決處刑，本認不
    宜以簡易判決處刑，改依通常程序審理。
    理  由
一、按被告以外之人於審判外之陳述，雖不符刑事訴訟法第159
    條之1至第159條之4之規定，而經當事人於審判程序同意作
    為證據，法院審酌該言詞陳述或書面陳述作成時之情況，認
    為適當者，亦得為證據，刑事訴訟法第159條之5第1項定有
    明文。本件檢察官、被告於本院審判程序時，就本判決所引
    用審判外之言詞或書面陳述，均明示同意有證據能力，本院
    認該具有傳聞證據性質之證據，其取得過程並無瑕疵，且與
    待證事實具有關聯性，證明力非明顯過低，以之作為證據係
    屬適當，認俱得為證據。
二、訊據被告丙○○固坦承有於上揭時、地，與告訴人甲○○發
    生爭執，進而相互拉扯等情，惟矢口否認有何傷害犯行，辯
    稱：當時是因為告訴人在動我的乙炔，我叫她不要碰，結果
    告訴人就拿安全帽要攻擊我，我為了防禦告訴人持安全帽攻
    擊，才會與她發生拉扯，而且我只有拉她的衣服，告訴人的
    傷不是我造成的等語。
二、經查：
(一)、被告確有於上揭時、地，與告訴人因細故而發生爭吵，進而
    互相拉扯之事實，業據被告坦承不諱，核與證人即告訴人甲○○證稱：當天被告拿乙炔要去燒我們工廠鐵捲門，我上前
    阻止，之後就發生拉扯，她用雙手抓住我雙手之上手臂，警
    察有試圖要架開，並趁隙夾在我跟被告中間，但被告還是抓
    住我的右手臂不放，因為警察要把我們分開，有拉扯的力量
    ，後來她就拉住我的衣服，我的衣服就被她扯破，造成我雙
    手受傷等語跟著出去，結果被告就衝過來等語（見臺灣臺北
    地方法院檢察署99偵2530卷第21頁，本院卷第27頁）；證人
    即到場處理之員警乙○○於院審理時具結證稱：當天我接獲
    通報，趕往上開地點，我看到被告拿乙炔切割鐵捲門，約已
    切割30公分左右，當天在場的人有告訴人及謝悅仁2人，後
    來乙炔就停掉，被告就走到她放乙炔的位置，就與告訴人發
    生衝突，我看到他們2人時，雙方就已經拉扯在一起，我就
    上前把她們兩人拉開等語（見本院卷第28、29頁）大致相符
    。而告訴人與被告發生拉扯後，旋即於同日前往臺北縣立醫
    院就診，經醫師檢視後，告訴人確實受有右上臂瘀斑（約3
    ×1公分）、多處紅斑（約3×1.5公分、6×4公分）、擦傷
    （3 ×0.1公分、2×0.1公分）以及左前臂抓痕（2×0.1公
    分、3×0.1公分）之傷害等情，有臺北縣立醫院98年11月9
    日驗傷診斷書1紙（見同上偵卷第10頁）。上揭事實，均堪
    認定。被告辯謂：告訴人的傷不是我造成的一節，顯與事實
    有違，要無足採。
(二)、被告雖辯稱：所為係正當防衛云云，然按刑法第23條前段規
    定之正當防衛，必須對於現在不法之侵害且基於防衛之意思
    為之，始屬相當，若彼此互毆，必以一方初無傷人之犯意，
    因排除對方不法之侵害而加以還擊，始得以正當防衛論，若
    雙方各基於傷害對方之犯意而互毆，均不得主張正當防衛（
    最高法院30年上字第1040號判例、90年度台上字第3144號判
    決意旨參照）；又衡之一般社會經驗，互毆係屬多數動作構
    成單純一罪而互為攻擊之傷害行為，縱令一方先行出手，而
    還擊之一方，苟非單純對於現在不法之侵害為必要排除之反
    擊行為，因其本即有傷害之犯意存在，則對其互為攻擊之還
    擊行為，自無防衛權可言（最高法院92年度台上字第3039號
    判決意旨參照）。查，證人甲○○證述：當時是因為被告拿
    乙炔要去燒工廠，我上前阻止，被告就拿乙炔棒攻擊我，我
    才用安全帽擋她，後來雙方就發生拉扯等語（見同上偵卷第
    21頁，本院卷第27頁）；證人乙○○亦證稱：被告拿乙炔切
    割鐵捲門，後來乙炔就停掉，被告就走到她放乙炔的位置，
    就與告訴人發生衝突、拉扯，並沒有注意告訴人有無拿物器
    等語（見本院卷第28、29頁）大致相符，可知本件衝突之發
    生，確係因被告手持乙炔棒燒毀告訴人配偶所經營之工廠鐵
    捲門所致，已難認案發當時確有現在不法之侵害情事存在。
    況依被告供陳以及證人甲○○、乙○○上開證述情節，被告
    與告訴人雙方均係有對對方拉扯之動作，顯非單純對於告訴
    人拉扯動作所為之防衛動作，且被告與告訴人拉扯之際，員
    警即已居中阻止，衡諸常情，被告及告訴人理應停止拉扯、
    互毆之行為，惟其等均未停止與對方拉扯之動作及意思，堪
    認被告並非單純基於防衛之意思抵擋攻擊，其主觀上存有傷
    害告訴人之犯意甚明，揆諸上開說明，被告及其辯護人辯稱
    係正當防衛云云，亦無足採。
(三)、綜上所述，本件事證明確，被告犯行堪以認定，其所辯各節
    ，洵無足採，應依法論科。
三、核被告所為，係犯刑法第277條第1項之傷害罪。爰審酌被告
    與告訴人曾為妯娌關係，僅因細故而發生口角衝突，不思循
    理性平和之方式以化解紛爭，徒手拉扯、毆打告訴人，致告
    訴人之身體受有上開之傷害，且本件爭端之起因亦係因被告
    無故持乙炔棒燒毀告訴人配偶所經營之工廠鐵捲門，所為實
    不可取，復參酌被告前已因妨害自由等案件，經本院以99年
    度簡字第278號判處拘役20日，緩刑2年確定；臺灣板橋地方
    法院以98年度簡字第9992號判處拘役25日、20日，定應執行
    拘役35日確定，於99年4月6日易科罰金執行完畢等情，有臺
    灣高等法院被告前案紀錄表在卷可按，雖不構成累犯，惟堪
    認其素行非佳，及其犯罪目的、手段、告訴人所受身體之程
    度，兼衡被告生活狀況、智識程度，未與告訴人和解，賠償
    損害，且犯後否認犯行，難認其有悔悟之心等一切情狀，量
    處如主文所示之刑，並易科罰金之折算標準，以示懲儆。
據上論斷，應依刑事訴訟法第452條、第299條第1項前段，刑法
第277條第1項、第41條第1項前段，刑法施行法第1條之1，判決
如主文。
本案經檢察官郭騰月到庭執行職務。
中    華    民    國    99    年    7     月    30    日
                  刑事第十四庭  法  官  李殷君
以上正本證明與原本無異。
如不服本判決應於收受送達後10日內向本院提出上訴書狀，並應
敘述具體理由；其未敘述上訴理由者，應於上訴期間屆滿後20日
內向本院補提理由書（均須按他造當事人之人數附繕）「切勿逕
送上級法院」。
                                書記官  殷玉芬
中    華    民    國    99    年    8     月    2     日
附錄本判決論罪科刑法條全文：
中華民國刑法第277條
傷害人之身體或健康者，處3年以下有期徒刑、拘役或1千元以下
罰金。
犯前項之罪因而致人於死者，處無期徒刑或7年以上有期徒刑；
致重傷者，處3年以上10年以下有期徒刑。

司法院資訊處製作；財團法人民間司法改革基金會備份。
